【裁判字號】    97,婚,33
【裁判日期】    970502
【裁判案由】    離婚等
【裁判全文】
臺灣臺中地方法院民事判決                97年度婚字第33號
原      告  丁○○
訴訟代理人  蔡嘉容律師
複  代理人  甲○○律師
被      告  丙○○
上列當事人間請求離婚事件，經本院於中華民國97年4 月17日言
詞辯論終結，判決如下：
    主      文
准原告與被告離婚。
訴訟費用由被告負擔。
    事實及理由
壹、原告起訴主張：兩造於民國78年11月18日結婚，現婚姻關係
    尚存續中。原告婚前任職於高雄縣旗山醫院擔任護理人員，
    婚後兩造於屏東租屋居住，被告則在屏東私人醫院擔任Ｘ光
    放射線科技術人員。被告因喜杯中物，因此於79年5、6月間
    失去工作，嗣於82年間，被告性情不穩定，動輒酒後毆打原
    告，為免影響護理工作及為照顧兩造長子乙○○，原告不得
    已經常返回娘家躲避被告之暴力行為，被告亦約於84、85年
    間搬回臺中縣清水鎮居住。此後，兩造即未再有任何互動迄
    今。而被告自85年間起迄今逾10年未與原告同居，可認被告
    主觀上已無維繫兩造婚姻之意欲，對原告已無任何情份；兩
    造長期分離，雙方形同陌路，毫無情感，且兩造對於彼此之
    生活情況完全不瞭解，僅存夫妻之名，而無夫妻之實，足認
    兩造之婚姻顯生重大裂痕，難以繼續維持亦無回復婚姻之希
    望，為此爰依民法第1052條第2項之規定，提起本訴等語。
    並聲明：如主文所示。
貳、被告則以：僅曾於82、83年間，因爭執而動手毆打原告1 次
    ，但嗣後後已跟原告道歉；兩造係自88、89年間起，始未再
    共同生活，且係原告為躲避被告不返家居住，並非被告不理
    會原告等語資為抗辯。並聲明：原告之訴駁回。
參、得心證之理由
一、按有民法第1052條第1 項以外之重大事由，難以維持婚姻者
    ，夫妻之一方得請求離婚，但其事由應由夫妻之一方負責者
    ，僅他方得請求離婚，民法第1052條第2 項定有明文。次按
    民法第1052條第2 項規定之立法意旨，在符合現代多元化社
    會之需要，使裁判離婚之事由較富彈性，其判斷之標準為婚
    姻是否已生破綻而無回復之希望，而婚姻是否已生破綻無回
    復之希望，不可依主觀的標準，即從原告已喪失維持婚姻意
    欲之主觀面加以認定，而應依客觀之標準，即難以維持婚姻
    之事實，是否已達倘處於同一境況，任何人均將喪失維持婚
    姻意欲之程度而定（最高法院94年度台上字第115 號判決意
    旨參照）。至於婚姻如有難以維持之重大事由，於夫妻雙方
    就該事由均須負責時，應比較衡量雙方之有責程度，僅責任
    較輕之一方得向責任較重之他方請求離婚，如雙方之有責程
    度相同，則雙方均得請求離婚，始符民法第1052條第2 項規
    定之立法本旨（最高法院95年度第5 次民事庭會議決議參照
    ）。再按婚姻係男女以終生生活為目的之共同生活關係，此
    共同生活體，須夫妻共同經營生活，倘事實上已經分居各自
    獨立生活多年，雙方誠摰互信之感情基礎，已經不復存在，
    依一般人之生活經驗，顯然難期修復，雙方共同生活的婚姻
    目的已經不能達成，而其事由之發生，依一般社會感情，尚
    難認為應完全歸責於夫妻之一方時，應可認係民法第1052條
    第2 項所定難以維持婚姻之重大事由，而准許夫妻雙方為離
    婚之請求，否則，勉強維持婚姻之形式，反而會對雙方各自
    追求幸福生活之機會造成不必要之限制。
二、原告主張兩造於78年11月18日結婚，現婚姻關係尚存續中之
    事實，有原告提出之戶籍謄本2件可證，並為被告所不爭執
    ，應堪信為真正。
三、原告另主張兩造之婚姻關係，因可歸責於被告之上開事由，
    ，已生重大裂痕，且無回復希望等事實，則為被告否認，並
    以前詞置辯。惟查：
（一）原告所陳：被告於82年間動輒酒後毆打原告一節，業據其
      提出台灣省立屏東醫院出具之診斷證明書影本2件為證。
      而被告除就其對原告施暴之次數尚有爭執外，就其先前喜
      好飲酒，且曾毆打過原告之事實亦不否認；另觀諸原告提
      出之診斷證明書影本所載，原告於82年9月8日就醫時，確
      檢驗出受有口腔內側3×0.5公分、右上肢3×1.5公分、右
      下肢3×5公分淤血之傷害，於同年12月4日就醫時，亦檢
      驗出受有右腕及左肘淤傷之傷害，參諸原告前揭所受傷害
      之傷勢及部位，應係他人外力所造成；又原告與被告為夫
      妻關係，平日縱有爭吵感情不和之情事，然若謂原告會事
      後杜撰誣陷被告有前揭不法侵害行為，可能性實非甚高。
      執此，原告上開部分之主張，應非無據，被告該部分辯解
      ，應屬避重就輕之詞，委無足取。
（二）兩造就開始分居未共同生活之期間及其原因，雖互有爭執
      ，然縱依被告所陳，兩造係自88、89年間起，始未再共同
      生活，但兩造分居未共同生活迄今至少已逾7年，則屬確
      定之事實。
（三）婚姻乃一男一女之兩性結合，以組織家庭，共同生活為目
      的，須夫妻雙方互助、互愛、互信、互敬、相互包容、扶
      持，遇事則應理性溝通、求取共識，始能協力完成一段美
      滿之婚姻與家庭生活。惟被告卻於婚姻關係存續期間，動
      輒酒後施加暴力行為於原告身上，前開促成兩造夫妻生活
      圓滿幸福之基礎，顯早已發生破綻；另兩造分居迄今至少
      已逾7年，姑不論係何人不願與他方同居，但兩造分居期
      間無任何夫妻生活，婚姻中夫妻彼此扶持之特質已蕩然無
      存，兩造經長期分離，已無情感，對於彼此之生活情況完
      全不瞭解，渠等之間僅存夫妻之名，而無夫妻之實，顯與
      夫妻成立之本質有違，足見兩造間之婚姻已生重大破綻且
      無回復之希望，任何人處於原告同一情況下，均不願繼續
      維持婚姻生活，並堪信本件兩造間確有難以維持婚姻之重
      大事由存在；且衡諸前揭兩造婚姻整體歸責事由，尚難認
      為原告可歸責之程度超逾被告。從而，原告本於民法第
      1052 條第2項請求判決離婚，洵屬正當，應予准許，爰判
      決如主文所示。
肆、訴訟費用負擔之依據：民事訴訟法第78條。
中    華    民    國    97    年    5     月    2     日
                  家事法庭    法  官  劉長宜
以上正本係照原本作成。
如對本判決上訴，須於判決送達後20日內向本院提出上訴書狀（
須附繕本）。
中    華    民    國    97    年    5     月    2     日
                              書記官


司法院資訊處製作；財團法人民間司法改革基金會備份。
